臺灣橋頭地方法院刑事判決　　　　　　110年度審訴字第264號
公　訴　人　臺灣橋頭地方檢察署檢察官
被　　　告　楊立進




上列被告因偽造文書等案件，經檢察官提起公訴（109年度偵緝
字第508、509號），被告於準備程序中就被訴事實為有罪之陳述
，經告知簡式審判程序之旨，並聽取被告與公訴人之意見後，合
議庭裁定由受命法官進行簡式審判程序，判決如下：
    主  文
楊立進犯如附表一編號1至3所示參罪，各處如附表一編號1至3主
文欄所示之刑及沒收。如附表一編號2至3所示貳罪，應執行有期
徒刑肆月，如易科罰金，以新臺幣壹仟元折算壹日。
    事  實
一、楊立進分別為下列犯行：
(一)於民國108年10月28日23時13分前之不詳時地飲用酒類後，
    明知飲酒後吐氣所含酒精濃度達每公升0.25毫克以上者，不
    得駕駛動力交通工具，猶基於服用酒類不能安全駕駛動力交
    通工具之犯意，騎乘車牌號碼000-000號普通重型機車上路
    。嗣於同日23時13分許，行經高雄市鳥松區美山路與美山路
    70巷交岔路口時，不慎與王怡涼騎乘之車牌號碼000-0000號
    普通重型機車發生擦撞，雙方均人車倒地受傷（過失傷害部
    分，均未據告訴），經警據報到場處理，將楊立進送往長庚
    醫療財團法人高雄長庚紀念醫院（下稱高雄長庚醫院）救治
    ，並於同日23時33分許，在該醫院內對楊立進實施吐氣酒精
    測試，測得其吐氣所含酒精濃度為每公升0.58毫克。
(二)楊立進在警方處理上開事故過程中，為避免為警發覺其另案
    遭到通緝，竟冒用其兄長「楊立勤」姓名、年籍資料接受調
    查，進而基於偽造署押之犯意，於附表二編號1、2所示時間
    、地點，在附表二編號1、2所示酒精濃度檢測單之「受測者
    」欄、道路交通事故談話紀錄表之「受訪人」欄內，偽簽「
    楊立勤」之署名各1枚，交予員警收執存卷，足以生損害於
    楊立勤、司法警察機關處理交通事故及刑事犯罪偵查之正確
    性。
(三)於109年1月1日15時26分許，騎乘車牌號碼000-000號普通重
    型機車，行經高雄市仁武區中正路與仁和街交岔路口，因行
    車不穩為警攔查後，警方嗅得其散發酒味，於同日15時35分
    許對其實施吐氣酒精測試，測得其吐氣所含酒精濃度為每公
    升0.21毫克，當場對其取締酒後駕車之交通違規，並將其機
    車移置保管，詎楊立進在警方處理其交通違規過程中，為避
    免為警發覺其另案遭到通緝，復冒用「楊立勤」姓名、年籍
    資料接受調查，進而基於行使偽造私文書之犯意，當場在附
    表二編號3所示高雄市政府警察局舉發違反道路交通管理事
    件通知單移送聯之「收受通知聯者簽章」欄內，偽簽「楊立
    勤」之署名1枚，並複寫至存根聯之同欄位內，藉此偽造「
    楊立勤」之署名計2枚，以此方式偽造用以表示「楊立勤」
    本人已收到該舉發通知之私文書後，交予舉發之警員而行使
    之；再於附表二編號4、5所示時間、地點，到案接受交通事
    件裁決及領回移置保管之機車時，復承前行使偽造私文書之
    犯意，在附表二編號4、5所示高雄市政府交通局（交通事件
    裁決中心）送達證書之「本人（簽名蓋章）」欄、領車單之
    「領車人簽章」欄內，偽簽「楊立勤」之署名各1枚，偽造
    用以表示「楊立勤」本人已收受高雄市政府違反道路交通管
    理事件裁決書之送達證書及領回機車之領車單等私文書各1
    份後，分別交予高雄市政府交通局交通事件裁決中心人員及
    仁武派出所警員而行使之，足以生損害於楊立勤、警察機關
    與交通事件裁決機關對於違反道路交通管理事件處理之正確
    性。
二、案經高雄市政府警察局仁武分局報告臺灣橋頭地方檢察署檢
    察官偵查起訴。
    理  由
一、本件被告楊立進所犯係死刑、無期徒刑、最輕本刑為3年以
    上有期徒刑以外之罪，其於準備程序中就被訴事實為有罪之
    陳述，經本院告知簡式審判程序之旨，並聽取檢察官、被告
    之意見後，被告同意適用簡式審判程序，本院亦認為適宜依
    簡式審判程序進行，依刑事訴訟法第273條之1第1項、第284
    條之1規定，合議庭裁定本件由受命法官獨任進行簡式審判
    程序審理。又本案之證據調查，依刑事訴訟法第273條之2規
    定，不受同法第159條第1項、第161條之2、第161條之3、第
    163條之1及第164條至第170條規定之限制，均合先敘明。
二、上揭事實業據被告於偵訊、本院準備程序及審理時均坦承不
    諱（見109年度偵緝字第508號卷〈下稱A3偵卷〉第47至48頁
    ；院卷第49、73、81頁），核與證人楊立勤於警詢及偵查中
    之證述（見高雄市政府警察局仁武分局高市警仁分偵字第00
    000000000號卷〈下稱A1警卷〉第3至4頁；高市警仁分偵字
    第00000000000號卷〈下稱B1警卷〉第3至4頁；109年度偵字
    第1658號卷〈下稱A2偵卷〉第26頁）、證人王怡涼於警詢及
    偵查中之證述（見A1警卷第5至6、29至30頁；A2偵卷第25至
    26頁）等情節相符，復有高雄市政府警察局仁武分局仁美派
    出所偵辦0000000公共危險案指證表（見A1警卷第17至19頁
    ）、高雄市政府警察局交通警察大隊仁武分隊酒精測試報告
    、高雄市政府警察局高市警交字第B00000000號舉發違反道
    路交通管理事件通知單、呼氣酒精測試器檢定合格證書（見
    A1警卷第11、13、15頁）、如附表二編號1至5所示之酒精濃
    度檢測單、道路交通事故談話紀錄表、舉發違反道路交通管
    理事件通知單、送達證書、領車單（見A1警卷第11頁、第28
    頁；B1警卷第30、33、39頁）、臺灣橋頭地方檢察署刑案資
    料查註紀錄表1份（見A3偵卷第21頁）、高雄市政府警察局
    仁武分局道路交通事故現場圖、調查報告表（一）（二）-1
    、肇事人自首情形紀錄表、車禍現場照片（見A1警卷第21至
    26、29至43頁）、仁武派出所109年4月16日職務報告、警方
    盤查密錄器影像、楊立勤申訴書（見B1警卷第5至6、27、28
    頁）、高雄市政府警察局仁武分局110年8月26日高市警仁分
    交字第11072519000號函暨所附職務報告（見院卷第63至65
    頁）等附卷可稽，足認被告上開任意性自白與事實相符，堪
    信為真實。綜上所述，本案事證明確，被告前揭犯行均堪認
    定，應依法論科。
三、論罪科刑
(一)按不能安全駕駛罪係屬抽象危險犯，並不以發生具體危險為
    必要，爰於102年6月13日修正施行之刑法第185條之3 第1項
    第1 款規定，增訂吐氣中所含酒精濃度達每公升0.25毫克或
    血液中所含酒精濃度達百分之0.05以上之酒精濃度標準值，
    以此作為認定「不能安全駕駛」之判斷標準，以有效遏阻酒
    醉駕車事件發生，有該條文之修法理由可供參照。查被告於
    事實欄一之(一)所載時間為警查獲後，經警對其實施酒精濃
    度測試，經測得其吐氣中所含酒精濃度達每公升0.58毫克一
    節，已有前揭酒精濃度檢測單存卷可按，足見被告所測得吐
    氣中所含酒精濃度業已逾現行刑法所定每公升0.25毫克之不
    得駕車（騎車）標準。
(二)次按如附表二編號1至2所示之酒精濃度檢測單、道路交通事
    故談話紀錄表等文件，乃係呼氣酒精測試器所產生及員警依
    法製作，並命被告簽名確認，被告如事實欄一之(二)所載為
    掩飾身分而偽簽「楊立勤」署名，僅係表示受測者、受訪人
    為「楊立勤」本人無誤，作為人格同一性之證明，並無其他
    法律上之用意，自不具文書之性質，應僅構成刑法第217條
    第1項之偽造署押罪。
(三)再按刑法上之偽造署押罪係單純偽造簽名、畫押而言，若在
    制式之書類上偽造他人簽名，已為一定意思表示，具有申請
    書或收據等類性質者，則係犯偽造文書罪（該偽造署押為偽
    造文書之部分行為不另論罪）。換言之，行為人於文件資料
    上偽造他人之署押，而具有一定意思之表示，核屬偽造文書
    之行為，其復而加以行使，其偽造之低度行為應為高度行為
    所吸收，祇論以行使偽造私文書罪（最高法院85年度台非字
    第146號、88年度台非字第5號判決意旨參照）。其次，在違
    反道路交通管理事件通知單移送聯「收受通知聯者簽章」欄
    內偽簽他人姓名，自不待依據習慣或特約，單從形式上觀察
    ，即足以知悉係表示由他人名義出具領收通知聯之證明，此
    與事先在印妥內容之收據上偽簽他人姓名之情形，無分軒輊
    ，當然屬於刑法第210條所稱之私文書；故在違反道路交通
    管理事件通知單之「收受通知聯者簽章」欄偽簽他人署押即
    係表示已收到該通知單之意思，復將該通知單交由警員處理
    ，顯然對該文書之內容有所主張，自有行使之意思（最高法
    院83年度台上字第6631號、87年度台上字第7號判決意旨參
    照）。又送達證書乃表示收領訴訟文書送達之證明，雖證書
    內容由送達人制作，但應由受送達人簽名蓋章或捺指印，以
    證明送達，為法律規定之文書，其冒名簽收或蓋用偽造印章
    以示簽收，仍屬偽造私文書（最高法院70年度台上字第5782
    號判決意旨參照）。查被告如事實欄一之(三)所載於附表二
    編號3所示之舉發違反道路交通管理事件通知單移送聯之「
    收受通知聯者簽章」欄內（含存根聯複寫部分）及附表二編
    號4所示之送達證書上，偽簽「楊立勤」署名，係表示違規
    駕駛人及收受送達人為「楊立勤」，並已由「楊立勤」本人
    收到該舉發通知單及高雄市政府違反道路交通管理事件裁決
    書之意；其於附表二編號5所示之領車單「領車人簽章」欄
    位，偽簽「楊立勤」署名，同有用以表示「楊立勤」已領取
    移置保管車輛之意，核均屬偽造私文書之行為，被告復將該
    等文書交還員警、高雄市政府交通局交通事件裁決中心人員
    收執存卷，顯然對該等文書之內容有所主張，自有行使之意
    思。
(四)至於被告在附表二編號5所示領車單之「領車人」欄內，雖
    有書寫「楊立勤」之姓名，惟該「領車人」欄之作用在於識
    別人稱之用，性質僅係該份文件之相關內容，並無簽名或類
    似簽名之效力，非屬表徵製作人名義而具有法效意思之「署
    押」（最高法院107年度台上字第719號判決同此結論），公
    訴意旨認此部分簽名係屬偽造之署押，容有誤會。
(五)核被告所為，就事實欄一之(一)部分，係犯刑法第185條之3
    第1項第1款之不能安全駕駛動力交通工具罪；就事實欄一之
    (二)部分，係犯刑法第217條第1項之偽造署押罪；就事實欄
    一之(三)部分，係犯刑法第216條、第210條之行使偽造私文
    書罪。起訴書論罪法條認被告就事實欄一之(二)部分，除構
    成偽造署押罪外，尚構成行使偽造私文書罪，容有誤會。公
    訴意旨固未敘及被告於附表二編號3存根聯因複寫而偽造「
    楊立勤」署名1枚之犯罪事實，然因此部分與已起訴行使偽
    造私文書之犯罪事實，具吸收犯之實質上一罪關係（詳後述
    ），應為起訴效力所及，本院自應併予審究。被告就事實欄
    一之(三)部分，在如附表二編號3至5所示之私文書內偽造「
    楊立勤」署押之行為，係偽造私文書之部分行為，其偽造私
    文書後復持以行使，該等偽造私文書之低度行為，應為其行
    使該等偽造私文書之高度行為所吸收，均不另論罪。被告就
    事實欄一之(二)部分，先後於附表二編號1至2所示文件上偽
    造「楊立勤」署押之行為；就事實欄一之(三)部分，先後行
    使附表二編號3至5所示偽造私文書之行為，其主觀上各係基
    於單一犯罪決意欲達同一掩飾身分之目的而為，且於密切接
    近之時間、地點實施，侵害同一法益，各行為之獨立性極為
    薄弱，依一般社會健全觀念，難以強行分開，在法律評價上
    ，應視為數個舉動之接續施行，合為包括一行為予以評價較
    為合理，分屬接續犯，僅各論以一個偽造署押罪及一個行使
    偽造私文書罪。被告所犯上開不能安全駕駛動力交通工具罪
    、偽造署押罪、行使偽造私文書罪等3罪間，犯意各別，行
    為互殊，應予分論併罰。
(六)爰審酌被告於飲酒後控制力及注意力均已達不能安全駕駛之
    程度，仍貿然騎乘普通重型機車上路，自應受相當刑事非難
    ；又被告為本案犯行前尚有其他5 次因酒後不能安全駕駛案
    件，經法院判決有罪確定之紀錄，有臺灣高等法院被告前案
    紀錄表在卷為憑（見院卷第85至89頁），是本次已為被告第
    6 次犯酒後不能安全駕駛罪，其歷經前揭刑事偵審程序及科
    刑制裁，猶未能深切反省警惕，竟再犯本件同類之罪，吐氣
    酒精濃度達每公升0.58毫克逾標準值甚多，並因而肇事致人
    受傷，足見其輕視自身及其他用路人生命、身體安全之心態
    ，並已造成他人受傷之損害，實不宜寬貸；且為掩飾其通緝
    犯之身分，竟擅自冒用其兄「楊立勤」名義，為上開偽造署
    押、行使偽造私文書等犯行，足以生損害於楊立勤、司法警
    察機關對刑事犯罪偵查、警察機關與交通事件裁決機關對於
    違反道路交通管理事件處理之正確性，所為實屬不該。惟念
    其犯後坦承犯行，態度尚可；兼衡其自陳高中肄業之智識程
    度、入監前從事五金倉庫管理工作，日薪新臺幣1,250元，
    經濟狀況普通、需扶養母親（見院卷第81頁）等一切情狀，
    分別量處如附表一編號1至3主文欄所示之刑，並就附表一編
    號2至3部分，均諭知易科罰金之折算標準，以及就被告所犯
    附表一編號2至3得易科罰金之二罪，考量其犯罪次數、各次
    犯行的時間間隔、偽造署押之數量、行使偽造私文書之數量
    、所造成之危害程度，依刑法第50條第1項前段之規定，合
    併定如主文後段所示之應執行刑及諭知易科罰金折算標準。
    至被告所犯附表一編號1不得易科罰金與附表一編號2至3得
    易科罰金之罪刑，依刑法第50條第1項但書第1款規定不得併
    合處罰，自應俟本案確定後，由被告自行決定是否另依同條
    第2項規定請求檢察官聲請定應執行刑，附此敘明。
四、沒收
    按偽造之印章、印文或署押，不問屬於犯人與否，沒收之，
    刑法第219 條定有明文，採義務沒收主義，苟不能證明業已
    滅失，均應依法宣告沒收（最高法院47年台上字第883 號、
    96年度台上字第1310號判決意旨參照）。又偽造之文書，既
    已交付於他人收受，則該物非屬被告所有，除該偽造文書上
    偽造之印文、署押，應依刑法第219 條予以沒收外，即不得
    再就該文書諭知沒收（最高法院89年度台上字第3757號判決
    意旨參照）。經查，如附表二所示偽造之「楊立勤」署名共
    6枚，係偽造之署押，不問屬於被告與否，應依刑法第219條
    規定均宣告沒收之。至如附表二編號3至5所示之文件，雖係
    被告偽造所生之私文書，惟業經被告分別交付予警員、交通
    事件裁決機關人員行使，已非屬被告所有，爰不予宣告沒收
    ，附此敘明。
據上論斷，應依刑事訴訟法第273條之1第1項、第299條第1項前
段、第300條，判決如主文。
本案經檢察官陳志銘提起公訴，檢察官李門騫到庭執行職務。
中    華    民    國   110    年    10    月    14    日
                  刑事第四庭    法  官  馮君傑
以上正本證明與原本無異。
如不服本判決應於收受送達後20日內向本院提出上訴書狀，並應
敘述具體理由；如未敘述上訴理由者，應於上訴期間屆滿後20日
內向本院補提理由書（均須按他造當事人之人數附繕本）「切勿
逕送上級法院」。
中    華    民    國   110    年    10    月    14    日
                                書記官  李宛蓁
附表一：
┌──┬────┬───────────────────────┐
│編號│犯罪事實│主文                                          │
├──┼────┼───────────────────────┤
│ 1  │事實欄一│楊立進犯不能安全駕駛動力交通工具罪，處有期徒刑│
│    │之(一)  │柒月。                                        │
├──┼────┼───────────────────────┤
│ 2  │事實欄一│楊立進犯偽造署押罪，處有期徒刑貳月，如易科罰金│
│    │之(二)  │，以新臺幣壹仟元折算壹日。如附表二編號1至2所示│
│    │        │偽造之「楊立勤」署名共貳枚均沒收。            │
├──┼────┼───────────────────────┤
│ 3  │事實欄一│楊立進犯行使偽造私文書罪，處有期徒刑參月，如易│
│    │之(三)  │科罰金，以新臺幣壹仟元折算壹日。如附表二編號3 │
│    │        │至5所示偽造之「楊立勤」署名共肆枚均沒收。     │
└──┴────┴───────────────────────┘
附表二：
┌─┬────┬──────┬────┬─────┬─────┐
│編│時間    │地點        │文件名稱│文件欄位  │偽造署押及│
│號│        │            │        │(所在卷頁)│數量      │
├─┼────┼──────┼────┼─────┼─────┤
│1 │108年10 │高雄長庚醫院│酒精濃度│「受測者」│「楊立勤」│
│  │月28日23│            │檢測單  │欄(A1警卷 │署名1 枚  │
│  │時33分許│            │        │第11頁)   │          │
├─┼────┼──────┼────┼─────┼─────┤
│2 │108年10 │高雄長庚醫院│道路交通│「受訪人」│「楊立勤」│
│  │月28日23│            │事故談話│欄(A1警卷 │署名1 枚  │
│  │時41分許│            │紀錄表  │第28頁)   │          │
├─┼────┼──────┼────┼─────┼─────┤
│3 │109年1月│高雄市仁武區│高雄市政│「收受通知│「楊立勤」│
│  │1 日15時│中正路與仁和│府警察局│聯者簽章」│署名共2枚 │
│  │26分許  │街交岔路口  │高市警交│欄(移送聯 │【起訴書誤│
│  │        │            │字第B092│附於B1警卷│載為1枚】 │
│  │        │            │38181 號│第30頁)【1│          │
│  │        │            │舉發違反│式3聯，即 │          │
│  │        │            │道路交通│通知聯、移│          │
│  │        │            │管理事件│送聯、存根│          │
│  │        │            │通知單移│聯，其中移│          │
│  │        │            │送聯及存│送聯、存根│          │
│  │        │            │根聯    │聯上均有「│          │
│  │        │            │        │收受通知聯│          │
│  │        │            │        │者簽章」欄│          │
│  │        │            │        │，被告於移│          │
│  │        │            │        │送聯偽簽「│          │
│  │        │            │        │楊立勤」署│          │
│  │        │            │        │名1枚，並 │          │
│  │        │            │        │複寫於存根│          │
│  │        │            │        │聯上，通知│          │
│  │        │            │        │聯則無庸簽│          │
│  │        │            │        │名】      │          │
├─┼────┼──────┼────┼─────┼─────┤
│4 │109年1月│高雄市楠梓區│高雄市政│「本人(簽 │「楊立勤」│
│  │6 日10時│德民路71號3 │府交通局│名蓋章)」 │署名1 枚  │
│  │許      │樓之高雄市政│（交通事│欄(B1警卷 │          │
│  │        │府交通局交通│件裁決中│第33頁)   │          │
│  │        │事件裁決中心│心）送達│          │          │
│  │        │            │證書    │          │          │
├─┼────┼──────┼────┼─────┼─────┤
│5 │109年1月│高雄市政府警│領車單  │「領車人簽│「楊立勤」│
│  │6 日11時│察局仁武分局│        │章」欄(B1 │署名1 枚  │
│  │27分許  │仁武派出所  │        │警卷第39頁│【起訴書誤│
│  │        │            │        │)【起訴書 │載為2枚】 │
│  │        │            │        │贅載「領車│          │
│  │        │            │        │人」欄】  │          │
└─┴────┴──────┴────┴─────┴─────┘
附錄本案論罪科刑法條：
中華民國刑法第185條之3第1項第1款
駕駛動力交通工具而有下列情形之一者，處 2 年以下有期徒刑
，得併科 20 萬元以下罰金：
一、吐氣所含酒精濃度達每公升零點二五毫克或血液中酒精濃度
    達百分之零點零五以上。
中華民國刑法第210條
偽造、變造私文書，足以生損害於公眾或他人者，處 5 年以下
有期徒刑。
中華民國刑法第216條
行使第 210 條至第 215 條之文書者，依偽造、變造文書或登載
不實事項或使登載不實事項之規定處斷。
中華民國刑法第217條第1項
偽造印章、印文或署押，足以生損害於公眾或他人者，處 3 年
以下有期徒刑。